臺灣高等法院高雄分院刑事判決　　　 110年度交上訴字第44號
上　訴　人　臺灣屏東地方檢察署檢察官
上　訴　人
即　被　告　陳任卿



選任辯護人　葉仲原律師
上列上訴人因被告過失致死案件，不服臺灣屏東地方法院109 年
度交訴字第159 號，中華民國110 年3 月10日第一審判決（起訴
案號：臺灣屏東地方檢察署109 年度調偵字第660 號），提起上
訴，本院依簡式審判程序，判決如下：
    主  文
上訴駁回。
陳任卿緩刑貳年。
    事  實
一、陳任卿考領有職業小型車駕駛執照，於民國109 年3 月19日
    9 時6 分，駕駛車牌號碼0000-00 號自用小貨車，沿屏東縣
    崁頂鄉社皮路由東往西方向行駛，行近社皮路2 號前，適有
    黃芳蘭原沿社皮路同向騎乘腳踏自行車在陳任卿右前方，未
    暫停看清無來往車輛，即貿然向左迴車欲橫越社皮路。陳任
    卿本應注意車前狀況，並隨時採取必要之安全措施，而依當
    時天候晴，日間自然光線，柏油路面乾燥、無缺陷，亦無障
    礙物，視距良好等情形，並無不能注意之情事，竟疏未注意
    黃芳蘭在其前方向左迴車欲橫越社皮路，未採取閃煞之必要
    安全措施即貿然駕車前行，因而閃避不及，所駕車輛右前車
    頭撞擊黃芳蘭所騎腳踏自行車左側，致黃芳蘭人車倒地，受
    有頭部外傷合併顱內出血、多處挫傷及擦傷等傷害，經送醫
    急救後，仍於109 年4 月17日3 時不治死亡。
二、案經黃芳蘭之母黃吳星妹訴請暨臺灣屏東地方檢察署檢察官
    據報相驗後簽分偵查起訴。
    理  由
一、本件被告陳任卿所犯之刑法第276 條過失致死罪，係法定刑
    為死刑、無期徒刑、最輕本刑為3 年以上有期徒刑以外之罪
    ，因其就被訴事實為有罪之陳述，經審判長告知簡式審判程
    序要旨並聽取當事人意見後，本院亦認無不得或不宜改依簡
    式審判程序進行之處，爰依刑事訴訟法第364 條準用第273
    條之1 第1 項規定裁定進行簡式審判程序，故本件證據調查
    依法不受同法第159 條第1 項、第161 條之2 、第161 條之
    3 、第163 條之1 及第164 條至第170 條規定之限制，先予
    說明。
二、被告對於本件犯罪事實於偵審中供認不諱，並有道路交通事
    故現場圖、道路交通事故調查報告表㈠、㈡、安泰醫院社團
    法人安泰醫院普通診斷證明書、屏東縣東港分局交通分隊11
    0 報案紀錄單、車輛詳細資料報表、現場照片、相驗筆錄、
    相驗屍體證明書、檢驗報告書、相驗照片在卷可稽。按汽車
    行駛時，駕駛人應注意車前狀況及兩車併行之間隔，並隨時
    採取必要之安全措施，道路交通安全規則第94條第3 項定有
    明文。被告領有職業小型車之駕駛執照乙節，有公路監理電
    子閘門- 證號查詢汽車駕駛人結果可憑（見相卷第55頁），
    其對於上開規定理當知悉，被告駕車行駛於道路上，自應遵
    守上開規定，注意車前狀況，而案發當時客觀上並無不能注
    意的情形，猶疏於注意，未注意在其車前騎乘腳踏自行車違
    規迴車之被害人黃芳蘭行向，而撞及被害人所騎腳踏自行車
    致被害人死亡，被告之駕駛行為顯有過失，且其過失行為與
    被害人之死亡結果間，確有相當因果關係，至屬明確。再參
    以交通部公路總局高雄區監理所屏澎區車輛行車事故鑑定會
    、交通部公路總局行車事故鑑定覆議會鑑定意見，均認：「
    一、黃芳蘭騎乘腳踏自行車，迴車時未看清無來往車輛，為
    肇事主因。二、陳任卿駕駛自用小貨車，未注意車前狀況，
    並隨時採取必要之安全措施，為肇事次因」等情，有交通部
    公路總局高雄區監理所109 年6 月19日高監鑑字第10900948
    90號函附屏澎區0000000 案鑑定意見書、交通部公路總局10
    9 年9 月2 日路覆字第1090097470號函附0000000 案覆議意
    見書在卷可稽（見偵卷第19至22、53至57頁），與本院上開
    認定相符。至被害人未依規定迴車，雖有過失，然被害人與
    有過失，亦無從解免被告過失罪責。綜上所述，本件事證明
    確，被告過失致死犯行，堪以認定，應予依法論科。
三、論罪科刑
  ㈠核被告所為，係犯刑法第276 條之過失致人於死罪。被告肇
    事後，留在現場等候，於有偵查職權之機關或公務員尚未發
    覺其犯罪前，主動向據報到場之員警表明其為肇事者，有道
    路交通事故肇事人自首情形紀錄表可查（見相卷第49頁），
    符合自首要件，爰依刑法第62條前段規定減輕其刑。
  ㈡原審認被告罪證明確，因而適用刑法第276 條、第62條前段
    ，刑法施行法第1 條之1 第1 項規定，以行為人之責任為基
    礎，審酌被告之上述行車過失，造成被害人受傷後不幸死亡
    ，對告訴人造成無可彌補之創傷，所為殊有不該；並酌被告
    犯後始終坦承犯行，然迄今尚未與告訴人達成和解或成立調
    解之犯後態度（按被告於本院已與告訴人和解並賠償損害）
    ；復考量被告就本案車禍事故之肇事經過、過失程度等情，
    及被告自陳之家庭、生活、經濟與工作狀況，暨告訴代理人
    與檢察官之量刑意見等一切情狀，量處有期徒刑7 月。經核
    原判決已就刑法第57條揭示之各種量刑條件妥為斟酌，認事
    用法均無違誤，量刑亦稱允當，尚無失輕、過重或違反比例
    原則、平等原則之情形。
四、對原判決之上訴說明
  ㈠檢察官上訴意旨略以：被告於本案發生後，未能與告訴人達
    成和解，難認其犯後態度良好，應有從重量刑之必要，原審
    僅量處有期徒刑7 月，實屬過輕，請將原判決撤銷，更為適
    當合法之判決等語。惟查，被告於本院審理期間已與告訴人
    及被害人家屬經調解成立並賠償損害，有本院調解筆錄及告
    訴代理人所提之刑事陳述意見狀在卷可稽（見本院卷第181
    、182 、217 、218 頁），是檢察官關於量刑之上訴意旨，
    難認有理。
  ㈡被告則以於原審未能調解成立非可全歸責被告，待民事判決
    或和解後，其將依判決或和解之結果賠償告訴人，而指摘原
    判決量刑過重且未宣告緩刑為由，提起上訴。惟查，量刑是
    否正確或妥適，端視在科刑過程中對於各種刑罰目的之判斷
    權衡是否得當，以及對科刑相關情狀事證是否為適當審酌而
    定。實務上過失犯罪量刑之考量因素，主要須考量被告、被
    害人之過失程度，及犯罪後之態度。後者，除是否自白犯罪
    外，猶應注意其與告訴人或被害人家屬互動所展現之誠意與
    感受，因悔悟而力謀達成和解以賠償損害。本件事發之後經
    檢察官移請屏東縣東港鎮公所調解委員會調解未成，在原審
    亦經調解未成，辯護人於原審為被告辯護稱：今天調解不成
    立，是因為雙方對於金額有差距，但依據告訴人所提出附帶
    民事訴訟起訴狀之內容，顯然是將本案車禍發生原因的主次
    因果倒置，本件是主要肇事原因應該是被害人，其請求精神
    慰撫金之金額高達400 萬元已與實務判決不符合，今日調解
    不成立並非被告一方所致等語（見原審卷第91、92頁）。審
    酌告訴人突遭喪女之痛，然被告未展現積極態度及誠意以求
    告訴人諒解，復未達成和解以彌補告訴人損害；且被告所犯
    之過失致人於死罪，係侵害刑法所保護之生命法益，其最重
    法定本刑為「有期徒刑5 年」，而被告所為致被害人死亡，
    使告訴人遭受精神上重大痛苦及無法彌補之傷害，被告犯罪
    所生損害不可謂不大。原審依被告自首減輕其刑後，審酌被
    告雖坦承犯行，卻未與告訴人和解，及被告犯行所生危害重
    大等情狀而為量刑並不予宣告緩刑，難認有何違誤之處。
  ㈢綜上，檢察官、被告以上開上訴意旨，指摘原判決不當，經
    核均無理由，應予駁回。
五、被告前未曾因故意犯罪受有期徒刑以上刑之宣告，有臺灣高
    等法院被告前案紀錄表在卷可憑，此次係屬偶發過失犯，而
    被告於本院審理期間已與告訴人及被害人家屬經調解成立並
    賠償損害，業如上述，告訴代理人復具狀表示同意給予被告
    緩刑之機會，被告經此論罪科刑之教訓，當知警惕，應無再
    犯之虞，本院認其所宣告之刑，以暫不執行為適當，爰併宣
    告緩刑2 年。
據上論結，應依刑事訴訟法第368 條，刑法第74條第1 項第1 款
，判決如主文。
本案經檢察官黃彥凱提起公訴，檢察官施柏均提起上訴，檢察官
葉麗琦到庭執行職務。
中    華    民    國   110    年    11    月    3     日
                  刑事第九庭    審判長法  官  莊崑山
                                      法  官  惠光霞
                                      法  官  林家聖
以上正本證明與原本無異。
如不服本判決應於收受本判決後20日內向本院提出上訴書狀，其
未敘述上訴理由者，並得於提起上訴後20日內向本院補提理由書
狀（均須按他造當事人之人數附繕本）「切勿逕送上級法院」。
中    華    民    國   110    年    11    月    3     日
                                      書記官  王秋淑
附錄本判決論罪科刑法條：
刑法第276條
因過失致人於死者，處5 年以下有期徒刑、拘役或50萬元以下罰
金。